臺灣臺南地方法院民事裁定
                                  109年度消債更字第331號
債  務  人  許溏砡即許素純

代  理  人  楊惠雯律師
上列當事人因消費者債務清理事件聲請更生，本院裁定如下：
    主    文
債務人甲○○○○○○自民國109年11月12日下午5時起開始更生
程序，並命司法事務官進行本件更生程序。
    理    由
一、按債務人不能清償債務或有不能清償之虞，且無擔保或無優
    先權之債務總額未逾新臺幣（下同）1,200萬元者，於法院
    裁定開始清算程序或宣告破產前，得向法院聲請更生；債務
    人對於金融機構負債務者，在聲請更生或清算前，應向最大
    債權金融機構請求協商債務清償方案，或向其住、居所地之
    法院或鄉、鎮、市、區調解委員會聲請債務清理之調解；協
    商或調解成立者，債務人不得聲請更生或清算，但因不可歸
    責於己之事由，致履行有困難者，不在此限；法院開始更生
    程序之裁定，應載明其年、月、日、時，並即時發生效力；
    法院裁定開始更生或清算程序後，得命司法事務官進行更生
    或清算程序；必要時，得選任律師、會計師或其他適當之自
    然人或法人1人為監督人或管理人，消費者債務清理條例第3
    條、第42條第1項、第45條第1項、第151條第1項、第7項、
    第16條第1項分別定有明文。
二、本件聲請意旨略以：債務人積欠無擔保或無優先權債務總額
    約1,135,004元，為清理債務，前向本院聲請消債者債務清
    理前置調解（109年度南司消債調字第450號），最大債權金
    融機構臺灣土地銀行股份有限公司（下稱土地銀行）雖於調
    解時提供總額1,228,364元、分180期、每月每期給付6,830
    元之還款方案，惟債務人目前每月收入為25,000元，扣除每
    月生活費外，尚需支付母親、兒子之扶養費，已無能力再清
    償前揭債務，且名下並無任何財產，所欠債務未逾1,200萬
    元，亦未經法院裁定開始清算程序或宣告破產。為此，爰依
    消費者債務清理條例提出本件更生之聲請等語。
三、經查：
  ㈠債務人為一般消費者，5年內未從事營業活動，積欠無擔保或
    無優先權債務總額未逾1,200萬元，前為清理債務，曾向本
    院聲請與債權人間債務清理之調解，最大債權金融機構土地
    銀行提出總額1,228,364元、分180期、每月每期給付6,830
    元之清償方案，調解不成立，並於調解不成立後向本院聲請
    更生等情，業據債務人提出財產及收入狀況說明書、債權人
    清冊、債務人清冊、財團法人金融聯合徵信中心當事人綜合
    信用報告及調解不成立證明書為證，並經本院調取109年度
    南司消債調字第450號卷查證屬實，是債務人無擔保或無優
    先權之債務總額未逾1,200萬元，且提起本件更生聲請前，
    已踐行前置調解程序而調解不成立之事實，應堪認定。
  ㈡債務人主張其於臺南市私立尚美老人養護中心，擔任護士一
    職，每月收入25,000元乙節，有員工薪資清冊、在職薪資證
    明在卷可證，亦與債務人勞保投保資料大致相符，且其名下
    並無其他資產。基此，債務人主張每月薪資收入為25,000元
    乙節，堪屬可採，故其償債能力自應以上開薪資為據。
  ㈢按消費者債務清理條例立法目的係為使不幸陷入經濟困境之
    人得以清理債務、重建生活，並在清理債務過程中能適度保
    有符合人性尊嚴之最低基本生活所需，而非維持債務人過去
    慣常之寬裕生活型態，否則非僅有悖於消費者債務清理條例
    之意旨，更係將債務人因個人浪費或財務管理失控之風險不
    當轉嫁予金融機構負擔，顯非公允。故為妥適調整債務人與
    債權人及其他利害關係人間之權利義務關係，保障債權人獲
    得公平受償，並謀求消費者經濟生活之重建復甦機會，法院
    對於債務人每月必要生活費用之數額，自不可僅以債務人之
    主張為斷，而應參酌消費者債務清理條例第64條之2第1項關
    於同條例第64條第2項第4款所稱必要生活費用之認定標準定
    之，方屬允洽。次按，債務人必要生活費用，以最近1年衛
    生福利部或直轄市政府所公告當地區每人每月最低生活費1.
    2倍定之，消費者債務清理條例第64條之2第1項定有明文。
    復按債務人為使其有經濟復甦更生之機會，自應以誠實及信
    用之原則面對自己之債務，積極勉力謀求更生償債方案，除
    應積極開源努力勤奮工作以增加收入償還債務外，尚須節流
    儉樸其生活需求而適當控制其生活費用支出，以達成勉力履
    行債務。而參酌臺南市109年度之每人每月最低生活費為12,
    388元，該生活費標準係按照政府最近1年平均每人消費支出
    （包括食品費、衣著鞋襪費、房租水電費、家居管理費、醫
    療保健費、交通通訊費、娛樂教育費及雜項支出）百分之60
    訂定，故消費者債務清理條例事件之債務人每月生活費標準
    自堪以最近1年衛生福利部或直轄市政府所公告當地區每人
    每月最低生活費1.2倍即14,866元計之【計算式：12,388×1.
    2】。首揭標準，自屬客觀可採，且債務人已負債沈重，自
    不能與一般通常之人之生活水平同為要求，故本院認債務人
    每月基本生活費用以14,866元認定為宜，逾此範圍即不予計
    入。
  ㈣債務人之子女鍾承軒係98年出生，名下並無財產，目前每月
    領有弱勢單親家庭子女生活補助2,479元等節，有戶籍謄本
    、全國財產稅總歸戶財產查詢清單、高雄市政府社會局109
    年9月25日函在卷可查，其尚未成年自有受債務人扶養之必
    要，則依上開每月必要生活支出為基準，及扶養義務人除債
    務人外，尚有其父親鍾玉宏需平均負擔，依此計算每月債務
    人需支出之扶養費為6,194元【計算式：(14,866－2,479)÷2
    】，逾此範圍不予計入。
  ㈤債務人之母親顏溎瑢出生於00年，已逾法定退休年齡，名下
    僅有96年出廠之汽車1輛，目前每月領有中低收入老人生活
    津貼7,759元、勞退金5,754元，不足上開每月最低生活費標
    準14,866元等節，有其戶籍謄本、存摺影本、107及108年度
    綜合所得稅各類所得資料清單、財產歸屬資料清單、高雄市
    政府社會局109年9月25日函等件在卷可佐，堪認有受債務人
    扶養之權利及必要。惟顏溎瑢之扶養費應由債務人與其他兄
    弟姊妹3人共同分擔，是債務人應負擔之扶養費用451元【計
    算式：(14,866－7,759－5,754)÷3人】，逾此範圍不予計入。
  ㈥綜上各情，債務人每月所得25,000元，扣除每月生活基本費
    用14,866元及扶養費用6,194元、451元後，僅剩餘額3,489
    元【計算式：25,000－14,866－6,194－451】，顯不足清償最
    大債權金融機構同意債務人分180期、每月每期給付6,830元
    之清償方案，則債務人之經濟狀況已有不能清償債務之虞之
    情形，自有藉助更生制度調整其與債權人間之權利義務關係
    ，重建其經濟生活之必要，故本件債務人聲請更生，應予准
    許。
四、綜上所述，債務人之收入扣除必要生活費用、扶養費支出後
    ，已有不能清償債務之虞之情形，且其係一般消費者，未曾
    從事營業，無擔保或無優先權之債務未逾1,200萬元，亦曾
    踐行前置協商程序而不成立，復未經法院裁定開始清算程序
    或宣告破產，又查無消費者債務清理條例第6條第3項、第8
    條或第46條各款所定應駁回更生聲請之事由存在，則本件債
    務人聲請更生，於法應屬有據，爰裁定如主文所示。
中　　華　　民　　國　109　　年　11　　月　12　　　日
                  民事第四庭  法  官　王淑惠
上開裁定正本核與原本無異。
本裁定不得抗告。
本裁定已於109年11月12日下午5時公告。
中　　華　　民　　國　109　　年　　11　月　　 12  　　日
                              書記官　洪凌婷